【裁判字號】    98,訴,1372
【裁判日期】    990331
【裁判案由】    拆屋還地 等
【裁判全文】
臺灣高雄地方法院民事判決              98年度訴字第1372號
原      告  高雄市政府
法定代理人  乙○
訴訟代理人  吳榮昌律師
複代理人    戊○○
被      告  丁○○
被      告  甲○○
前列二人共同
訴訟代理人  丙○○
當事人間請求拆屋還地等事件，本院民國99年3 月25日言詞辯論
終結，判決如下：
  主  文
被告應給付原告新台幣貳拾肆萬壹仟肆佰零貳元。
原告其餘之訴駁回。
訴訟費用由被告共同負擔。
本判決第一項得假執行。
原告其餘假執行之聲請駁回。
  事實與理由
一、原告主張：坐落高雄市苓雅區○○○段529 、549 等地號土
    地（下稱系爭529 、549 地號土地）為高雄市單獨所有而由
    高雄市政府財政局所管理之土地；詎被告2 人未經伊同意，
    而無權占用系爭土地，並在系爭529 地號土地上興建門牌號
    碼同區○○路74巷19之2 號建物（下稱系爭建物），另在系
    爭549 地號土地上蓋有1 養鴿鐵籠（下稱系爭鐵籠）及附連
    圍籬，致侵害系爭土地之所有權；伊自民國80年起，即向被
    告丁○○（下稱丁○○）請求土地使用補償金，自91年1 月
    1 日起迄96年12月31日止，已積欠伊補償金共新臺幣（下同
    ）1,290,42 0元未為清償，伊遂對丁○○聲請發支付命令確
    定（即本院97年度促字第44660 號），詎被告迄未履行，爰
    依民法第179 條及土地法第105 條準用同法第97條規定，訴
    請被告給付伊每年補償金215,07 0元（即每月17922.5 元，
    每日597 元，元以下四捨五入）等情。並聲明：被告應給付
    原告215,070 元，及自起訴狀送達翌日起至清償日止，按週
    年利率5%計算之遲延利息，並自98年1 月1 日起至返還第1
    項土地之日止，按日給付原告597 元，並願供擔保以代釋明
    ，聲請宣告假執行。
二、被告則以：渠等已於98年3 月中，將系爭土地上建物自行拆
    除，並因此負債40餘萬元，原告主張之補償金計算方式顯屬
    不當，金額過高，渠等無力支付等語，資為抗辯。並聲明：
    (一)原告之訴駁回。(二)如受不利之判決，願供擔保，聲請准予
    免為假執行。
三、兩造不爭執事項及爭點：
  (一)不爭執事項：
    1.系爭土地為原告財政局所管理高雄市單獨所有之土地。
    2.被告2 人無權占用系爭土地，並在系爭529 地號土地上興
      建系爭建物，在系爭549 地號土地上蓋有系爭鐵籠及附連
      圍籬。
    3.原告自80年起，即向丁○○請求土地使用補償金，自91年
      1 月1 日起迄96年12月31日止，共積欠原告補償金1,290,
      420 元未為清償，伊遂對丁○○聲請發支付命令確定（即
      本院97年度促字第44660 號）。
    4.被告2 人目前仍占用系爭土地中。
    5.系爭549 地號土地上之圍籬尚未拆除，系爭鐵籠已拆除；
      系爭529 地號土地上之系爭建物尚未完全拆除。
  (二)爭點：原告得請求相當於租金之損害額應以若干為適當？
四、本件被告無權占有原告所有之系爭土地為原告所不爭執，並
    經本院會同二造及地政人員至現場履勘結果確認被告確有占
    用529 地號土地之全部供其搭建廁所、鐵皮屋，並用以堆置
    景觀石及日用雜物，占用部分與巷道連接部分並有圍牆圈圍
    ，出入必須經由530 地號土地，與巷道未連接，係供自己單
    獨使用。549 地號土地則有圍牆圈圍，堆放盆栽及大型廣告
    看板，原有之鴿籠已拆除，占用面積經測量結果，549 地號
    被告占用58.72 平方公尺，餘為他人占用，529 地號被告則
    占用全部，即245 平方公尺，此有本院98年9 月22日勘驗筆
    錄及新興地政事務所土地複丈成果圖在卷足憑，並攝有現場
    占用現況照片8 張附卷可稽。原告主張被告無權占有原告所
    有系爭土地之事實，乃可認定。
五、原告得請求相當於租金之損害額應以若干為適當？
1、按無法律上之原因而受利益，致他人受損害者，應返還其利
   益，為民法第179 條所明定。而無正當權源占用他人房地者
   ，依社會通念，應可獲得相當於租金之利益（最高法院61年
   台上字第1675號判例意旨可資參照）。本件被告既無合法權
   源而占用系爭土地，原告自得請求相當於租金之損害賠償。
2、又城市地方房屋之租金，以不超過土地及其建築物申報總價
   年息百分之十為限，土地法第97條第1 項定有明文；而土地
   法第97條之規定，於租用基地建築房屋準用之，同法第105
   條亦定有明文。
3、本件土地於99年3 月9 日業已由原告收回占有故被告應給付
   予原告之使用補償金即應自前支付命令確定後之97年1 月1日
   起計算至99年3 月9 日返還土地之日止。依土地法第105 條
   準用97條第1 項規定「城市地方房屋之租金，已不超過土地
   及其建築物申報總價年息百分之十為限。」及高雄市市有土
    地租金率計收規定，「市有土地租金率一律按申報地價年息
    百分之五計收。」。故本件被告應給付相當於租金之補償費
    為：
（一）529地號部分：
     245 （平方公尺）×13,400（申報地價）×5 ％＝164,150
     （年租金）164,150×（1+68/365）（占用期間一年又68天
     ）＝194,731
（二）549地號部分
     58.82（平方公尺）×13,400×5％＝39,342（年租金）
     39,342×（1+68/365）（占用期間一年又68天）＝46,671
（三）二筆土地占用補償金合計241402元。
六、原告依民法第179 條不當得利之規定請求被告給付241402元
    為有理由，逾此部分之請求為無理由，應予駁回。原告及被
    告均陳明願供擔保請准宣告假執行或免為假執行。惟查本件
    所命被告給付之價額，並未逾50萬元，依民事訴訟法第389
    條第1 項第5 款之規定，自當由本院依職權宣告假執行。至
    於原告其餘敗訴部分，其假執行之聲請亦失所附麗，併駁回
    之。
七、據上論結，本件原告之訴為一部有理由，一部無理由，依民
    事訴訟法第79條、第389 條第1 項第5 款，判決如主文。
中    華    民    國    99    年    3     月    31    日
                  民事第四庭法  官  陳樹村
正本係照原本作成。
如不服本判決，應於判決送達後20日內向本院提出上訴狀並表明
上訴理由，如於本判決宣示後送達前提起上訴者，應判決送達後
10日內補提上訴理由書（須附繕本）。
中    華    民    國    99    年    4     月    2     日
                            書記官  葉姿敏

司法院資訊處製作；財團法人民間司法改革基金會備份。
